【裁判字號】    99,聲判,8
【裁判日期】    990309
【裁判案由】    聲請交付審判
【裁判全文】
臺灣士林地方法院刑事裁定          九十九年度聲判字第八號
聲  請  人
即  告訴人  乙○○
代  理  人  王家鋐律師
被      告  甲○○
上列聲請人即告訴人因被告傷害案件，不服臺灣高等法院檢察署
檢察長中華民國九十九年一月二十五日以九十九年度上聲議字第
八四三號駁回再議之處分（原不起訴處分案號：臺灣士林地方法
院檢察署九十八年度偵字第一四四一一號），聲請交付審判，本
院裁定如下：
    主  文
聲請駁回。
    理  由
一、按告訴人不服上級法院檢察署檢察長或檢察總長認再議為無
    理由而駁回之處分者，得於接受處分書後十日內委任律師提
    出理由狀，向該管第一審法院聲請交付審判；法院認交付審
    判之聲請不合法或無理由者，應駁回之，刑事訴訟法第二百
    五十八條之一、第二百五十八條之三第二項前段，分別定有
    明文。次按民國九十一年一月十七日三讀通過，同年二月八
    日公布之刑事訴訟法第二百五十八條之一係參考德國刑事訴
    訟法第一百七十二條第二項之規定及日本刑事訴訟法第二百
    六十二條準起訴之規定，增訂「聲請法院交付審判制度」，
    告訴人於不服上級檢察署之駁回處分者，得向法院聲請交付
    審判；其目的係為對於檢察官起訴裁量之制衡，除貫徹檢察
    機關內部檢察一體之原則所含有之內部監督機制外，另宜有
    檢察機關以外之監督機制，由法院保有最終審查權而介入審
    查，提供告訴人多一層救濟途徑（刑事訴訟法第二百五十八
    條之一立法理由參照）以促使檢察官對於不起訴處分為最慎
    重之篩選，審慎運用其不起訴裁量權；從而，本條之適用一
    方面係強制告訴人先循檢察機關內部之監督機制救濟無效果
    後，始由法院為之，另方面亦促使檢察機關內部省視其不起
    訴處分是否妥當，法院有最終審查權；故交付審判之制度雖
    賦予法院於告訴人交付審判之聲請裁定准否前，可依同法第
    二百五十八條之三第三項規定為「必要之調查」，然法院於
    審查交付審判之聲請有無理由時，應以審酌告訴人所指摘不
    利被告之事證未經檢察機關詳為調查或斟酌，或不起訴處分
    書所載理由違背經驗法則、論理法則及證據法則為限，方符
    本條係為制衡檢察官起訴裁量權之立法意旨。
二、聲請人即告訴人乙○○以被告甲○○涉有傷害罪嫌而提出告
    訴，案經臺灣士林地方法院檢察署檢察官偵查後，認告訴人
    指訴遭被告傷害之情節，告訴人與被告對此部分各執一詞，
    然案件發生時，僅告訴人及被告在場外，並無足資傳喚之現
    場證人或可供調閱之現場監視錄影畫面，足以證明究竟何人
    所言較為可信，而告訴人提出之國防醫學院三軍總醫院附設
    民眾診療服務處（下稱三軍總醫院）診斷證明書，亦僅能證
    明告訴人曾受有診斷證明書上所載之傷害，尚不足以證明該
    傷害係由被告毆打所致。另告訴人請求傳喚臺北縣政府警察
    局永和分局警備隊員警許世銘部分，因許警員並未在案發現
    場，並無法證明被告是否涉有傷害之犯行，是該名證人應無
    傳喚必要。此外，復查無其他積極證據足認被告有何傷害犯
    行，依刑事訴訟法第一百五十四條第二項規定，及最高法院
    五十二年臺上字第一三○○號、三十年上字第八一六號判例
    意旨，應認被告犯罪嫌疑不足，而於九十八年十二月九日以
    九十八年度偵字第一四四一一號為不起訴處分，告訴人收受
    上揭不起訴處分書，於法定期間內具狀聲請再議，案經臺灣
    高等法院檢察署檢察長認再議無理由，而於九十九年一月二
    十五日以九十九年度上聲議字第八四三號處分書駁回聲請，
    告訴人於接受前開處分書後十日內，委任律師提出聲請交付
    審判理由狀，向本院聲請交付審判，經本院審核告訴人之程
    序要件，符合刑事訴訟法第二百五十八條之一第一項之規定
    ，此有刑事委任狀及聲請交付審判理由狀附於本院卷可參，
    復經本院依職權調閱臺灣士林地方法院檢察署九十八年度偵
    字第一四四一一號偵查卷全卷、臺灣高等法院檢察署九十九
    年度上聲議字第八四三號卷宗核閱無誤，是本件聲請程序係
    屬適法，合先敘明。
三、告訴人聲請交付審判意旨略以：
  (一)告訴人與被告於九十八年四月十八日十八時許，在臺北市○
    ○區○○路二段二○一號臺北榮民總醫院前之道路上，因超
    車事故發生爭執，被告竟基於傷害故意，徒手毆打告訴人，
    致告訴人受有顏面挫傷之傷害，此有三軍總醫院診斷證明書
    一紙可稽，是告訴人據此對被告提起刑事告訴。
  (二)於本案偵訊過程中（九十八年十一月五日下午），被告對於
    告訴人之指控及犯罪事實經過之陳述（即被告如何出手傷人
    等事實），均表示無意見，惟臺灣士林地方法院檢察署檢察
    官卻以：「甲○○固坦承有超車情事而與乙○○起爭執，惟
    堅詞否認有任何傷害犯行，‧‧‧告訴人及報告機關認被告
    涉有前開犯行，無非以告訴人提出三軍總醫院診斷證明書一
    紙為其論據，惟查：告訴人指訴遭被告傷害之情節，告訴人
    與被告對此部分各執一詞，然案件發生時，僅告訴人及被告
    在場外，並無足資傳喚之現場證人或供調閱之現場監視錄影
    畫面，足以證明究竟何人所言較為可採」云云，為不起訴之
    處分。
  (三)告訴人不服，遂以「不知檢察官是否漠視被告於第一次偵查
    庭上被聲請人當庭指控歷歷情況下，回答檢察官對指控內容
    沒有意見之明顯不正常反應？案重初供，被告在第一次偵查
    庭上之心虛不否認反應，清楚記載筆錄上。」等理由聲請再
    議，惟臺灣高等法院檢察署檢察長卻仍以：「聲請人未加分
    辯，不知被告僅係對公立醫院機構之診斷證明書所載內容無
    任何意見，並非對聲請人之指訴予以默認，或不加爭執，竟
    執此指謫，如此已難認有理。」云云，予以駁回。
  (四)然據告訴人之印象中，於本案偵訊過程中（九十八年十一月
    五日下午），告訴人曾向檢察官詳細說明整個事件之過程，
    及被告如何攻擊告訴人，其中並清楚描述雙方所站立之位置
    ，以及雙方說的話，當整個過程描述完後，檢察官即訊問被
    告：「你對他的說法有沒有意見？」，被告表示：「沒有意
    見。」，檢察官立刻非常訝異地說：「沒有意見？」，被告
    才補謂：「如果他有說謊，請問我如何保障自己的權益？」
    。於當庭對質之情況下，被告既對告訴人指證歷歷後，馬上
    表示：「沒有意見。」證明被告對於告訴人之指訴予以默認
    、不加爭執，故該等陳述應可作為認定被告犯行之證據，惟
    臺灣士林地方法院檢察署檢察官及臺灣高等法院檢察署檢察
    長卻以被告堅詞否認有任何傷害犯行，僅係對公立醫院機構
    之診斷證明書所載內容無任何意見，並非對告訴人之指訴予
    以默認等云云，予以駁回，爰聲請交付審判云云。
四、經查：
  (一)按犯罪事實應依證據認定之，無證據不得認定犯罪事實，刑
    事訴訟法第一百五十四條第二項定有明文。此所謂認定犯罪
    事實之證據，無論其為直接或間接證據，均須達於通常一般
    人均不致有所懷疑，而得確信其為真實之程度，始得據為有
    罪之認定，若其關於被告是否犯罪之證明未能達此程度，而
    有合理性懷疑之存在，致使無法形成有罪之確信，根據「罪
    證有疑、利於被告」之證據法則，即不得遽為不利被告之認
    定（最高法院二十九年上字第三一○五號、四十年臺上字第
    八六號、七十六年臺上字第四九八六號判例參照）。次按告
    訴人之告訴，係以使被告受刑事追訴為目的，其指訴是否與
    事實相符，仍應調查其他證據，以資審認，必被害人所述被
    害情形，無瑕疵可擊，且就其他方面調查，又與事實相符，
    始足據為有罪判決之基礎（最高法院八十一年度臺上第三五
    三九號判決參照）。
  (二)本件告訴人係以被告與告訴人於九十八年四月十八日十八時
    許，在臺北市○○區○○路二段二○一號臺北榮民總醫院前
    之道路上，因超車細故發生爭執，被告竟基於傷害之故意，
    徒手毆打告訴人，致告訴人受有顏面挫傷之傷害。因認被告
    涉有刑法第二百七十七條第一項傷害罪嫌。
  (三)訊據被告固不否認於九十八年四月十八日十七時許，在臺北
    榮民總醫院前，因超車問題與告訴人發生口角，惟堅詞否認
    有何傷害犯行，辯稱：第一次發生爭執後，伊騎機車往行義
    路方向離開，告訴人追過來，在臺北榮民總醫院側門將伊攔
    下，第二次發生爭吵，因伊戴安全帽聽不到，故將安全帽取
    下，告訴人以為伊要毆打告訴人，告訴人一直罵，伊未理會
    ，騎車離開現場，伊並未動手毆打告訴人等語（見偵查卷第
    四頁、第十七頁）。
  (四)告訴人指訴於九十八年四月十八日十八時許，在臺北榮民總
    醫院前之道路上，遭被告毆打成傷一節，僅有告訴人之片面
    指訴，並無足資傳喚之現場證人或可供調閱之現場監視錄影
    畫面，此為告訴人所不否認（見偵查卷第七頁、第十六頁）
    ，又告訴人提出之三軍總醫院診斷證明書固記載：「顏面部
    挫傷」（見偵查卷第九頁），然此僅能證明告訴人受有上揭
    傷害，尚難據以認定該傷勢係被告於前揭時地掌摑告訴人所
    致。
  (五)被告於九十八年九月十九日警詢時供稱：「（你是否曾於九
    十八年四月十八日十八時左右，騎乘ＡＳＺ—一二九號重機
    車，行經臺北市○○區○○路二段二○一號前，毆打他人成
    傷？）大概是十七點左右，我確實騎乘該機車與他人發生爭
    執，但是我沒有動手毆打他人。（因何故？有無毆打乙○○
    （經警告知）？詳述之。）因為當天我是騎乘我朋友林我龍
    的ＡＳＺ—一二九號重機車，行經榮民總醫院前面的時候，
    我騎乘在石牌路二段榮總前的內線車道，有一部機車突然從
    外線車道轉到內線車道要左轉，我煞車並按鳴喇叭，再起步
    超過他的機車後，我便問該機車騎士『你怎麼這樣騎車？要
    轉彎也不打方向燈』，他便回答說『按什麼喇叭，我又沒撞
    到你』，我接著說『你這樣騎車不是很危險嗎』，我們就開
    始發生爭執。我想說沒什麼事，我便騎車往行義路方向離開
    ，沒想到該機車騎士居然追過來把我攔下，又發生爭吵，該
    機車騎士又說『社會就是有你們這種人，社會才會這樣，該
    抓去槍斃』，我還是不理他，他還直說『我不怕你打我，我
    已經記下你車牌，我一定要告你』‧‧‧，我依然不理他，
    騎車離開現場，我沒有動手打他。（該機車騎士乙○○有無
    再騎乘機車追你，將你攔下？）我再次離開後，該機車騎士
    就沒有追上來了。」等語；核與同年十一月五日檢察官訊問
    時供述：「（九十八年四月十八日十八時，在北投石牌路二
    段二○一號前，雙方（按：指告訴人及被告）是否因為超車
    問題發生口角？）時間應該是下午五點左右，地點正確。（
    當時雙方有無發生拉扯？）沒有。」、「（告訴人指述你打
    他巴掌致傷，有何意見？）不是這麼回事，第一次發生爭執
    後，我騎機車走了，他又追過來石牌路二段榮總側門把我攔
    下來，第二次起爭執，因為我戴安全帽聽不到，把安全帽拿
    下來，他以為我要打他，他一直在那邊罵。」等語相一致，
    是被告於警詢及偵查中始終否認毆打告訴人，其立場前後一
    貫。
  (六)被告於九十八年十一月五日檢察官訊問時，於檢察官訊問對
    於告訴人指訴遭其掌摑成傷之意見時，已明確表示並無此事
    ，已詳如前述，至被告於同日檢察官訊問時，於檢察官提示
    告訴人前揭診斷證明書，訊問有何意見時，答稱：「我不知
    道，我不知道這個驗傷單是怎樣，驗傷單的內容我沒有意見
    。」等語（見偵查卷第十七頁），僅係對告訴人提出之診斷
    證明書無意見，並非坦認告訴人指訴其出手毆打告訴人成傷
    之事實，尚難徒憑被告於當日檢察官訊問時曾為「沒有意見
    」之陳述，遽認其自白告訴人指訴其傷害犯行，亦難以告訴
    人全憑己意，摭拾片斷之解讀，遽入被告於罪。
  (七)原偵查機關所為調查程序已臻翔實，縱未傳喚臺北縣政府警
    察局永和分局警備隊許世銘警員及勘驗偵訊錄影光碟，亦不
    影響原處分認定之結果，本院亦認無再予調查之必要，併此
    敘明。
  (八)綜上所述，告訴人所指被告涉犯傷害罪嫌，並無積極證據可
    資證明，而原不起訴處分書及聲請再議處分書既已詳予調查
    偵查卷內所存證據，並敘明所憑證據及判斷理由，且原處分
    所載證據取捨及事實認定之理由，亦無違背經驗法則、論理
    法則及證據法則之情事，是臺灣士林地方法院檢察署檢察官
    及臺灣高等法院檢察署檢察長以被告犯罪嫌疑不足，予以不
    起訴處分及駁回再議之聲請，對照卷內資料，於法並無違誤
    。本件聲請交付審判意旨仍執前詞，對於原處分加以指摘求
    予審判，非有理由，應予駁回。
五、依刑事訴訟法第二百五十八條之三第二項前段，裁定如主文
    。
中    華    民    國    99    年    3     月    9     日
                          臺灣士林地方法院刑事第八庭
                              審判長法  官  黃雅君
                                    法  官  陳俞婷
                                    法  官  孫萍萍
以上正本證明與原本無異。
本裁定不得抗告。
中    華    民    國    99    年    3     月    9     日
                                    書記官  劉易柔

司法院資訊處製作；財團法人民間司法改革基金會備份。
